臺灣臺中地方法院刑事判決　　　　　　　　　　　　九十一年度易字第一三四九號
　　公　訴　人　台灣台中地方法院檢察署檢察官
　　被　　　告　甲○○
右列被告因違反商標法案件，經檢察官提起公訴（九十一年度偵字第二三二五號），
本院判決如左：
    主  文
甲○○連續意圖欺騙他人，於同一商品，使用近似於他人註冊商標之圖樣，處有期徒
刑肆月，如易科罰金，以參佰元折算壹日。緩刑貳年。
    事  實
一、甲○○係址設台中市南屯區楓樹巷六十四號一樓「源萬益食品有限公司」（以下
    稱源萬益公司，於民國（下同）九十年九月十三日經經濟部核准設立登記）之負
    責人，於經營源萬益公司前，曾任職於址設台中市○區○○路二一三號一樓「萬
    益食品有限公司」（以下稱萬益公司）。甲○○明知如附件所示之「萬益及圖」
    、「萬益設計圖」商標，均業經萬益公司依商標法分別於附件所示之申請日期向
    經濟部中央標準局（現更名為經濟部智慧財產局）註冊取得中華民國商標專用權
    ，於如附件所示之專用期限欄所示之期間為專用期間，指定之專用商品為商標法
    施行細則第二十七條第二十七類肉乾、肉酥、肉脯、肉鬆、肉角、肉絲、豆乾等
    商品。竟未經萬益公司之同意或授權，基於意圖欺騙他人之概括犯意，自九十年
    十月間起至九十一年五月間止，在其所生產製造之肉乾、肉酥、魷魚絲等相同於
    萬益公司產品之商品包裝袋上，使用近似於萬益公司註冊如附件所示之商標名稱
    及圖樣之「源萬益」，並將前揭生產包裝之商品在台中市南屯區楓樹巷六十四號
    一樓等處所販賣予不特定之顧客，並於前揭時間，在所經營之上址及台中市○○
    路某處巷內之門市懸掛近似於萬益公司註冊如附件所示之商標名稱及圖樣之「源
    萬益」之招牌各一面，使一般消費者於購買之時有混同誤認之虞，而侵害萬益公
    司之商標專用權。
二、案經萬益公司訴由臺灣臺中地方法院檢察署檢察官偵查起訴。
    理  由
一、訊據被告甲○○固坦承有使用「源萬益」商標於其所生產食品外包裝袋及懸掛「
    源萬益」字樣招牌之事實，然矢口否認有何違反商標法之犯行，辯稱：伊不知其
    使用「源萬益」字樣之商標侵害會到萬益公司之商標專用權云云。惟查：
（一）告訴人萬益公司就如附件所示之「萬益及圖」、「萬益設計圖」商標，業向經
      濟部中央標準局（現更名為經濟部智慧財產局）註冊取得商標專用權，於如附
      件所示之期間內為其專用期間，指定專用商品為商標法施行細則第二十七條第
      二十七類肉乾、肉酥、肉脯、肉鬆、肉角、肉絲、豆乾等商品，有卷附之商標
      註冊證明影本、經濟部智慧財產局商標查詢等可憑，則萬益公司確為如附件所
      示之「萬益及圖」、「萬益設計圖」商標之商標專用權人，且現仍在商標專用
      期間。
（二）被告雖辯稱：伊不知其使用「源萬益」字樣之商標侵害會到萬益公司之商標專
      用權云云。然查：右揭事實，業據告訴人萬益公司之代理人蔣文正律師指訴綦
      詳，並有被告所售商品之照片二張、告訴人公司商品包裝袋三個、被告所售商
      品包裝袋六個、及被告公司招牌外觀照片四張等附卷可稽；再被告於所生產商
      品包裝上之「源萬益」字樣與告訴人公司享有商標專用權之圖樣「萬益」僅一
      「源」字之差，其餘筆法、字體、顏色均相同，被告前揭門市外所懸掛之招牌
      亦與告訴人公司之商標圖案相似，以具有普通知識經驗之購買人，購買人於購
      買時異時異地施以普通所用之注意，確有發生混淆誤認係同一商店所售相同商
      品之虞，依「商標近似審查基準」判斷，二者應係近似之商標，經函請經濟部
      智慧財產局說明，亦同此認定，有該局九十一年四月十九日（九一）智商○九
      四一字第九一○○三一一九○號函、九十一年八月八日（九一）智商字○九四
      一字第九一○○六六四三一號函各一紙在卷可參。參之被告亦坦承：其先前曾
      於告訴人公司任職等語，則被告應知悉告訴人公司享有如附件所示商標之商標
      專用權。是綜上所述，被告所使用之「源萬益」商標係近似於告訴人公司之商
      標一節，已甚明確。被告所辯，尚不足採信。本件事證明確，被告犯行洵堪認
      定，應予依法論科。
二、按商標法第六十二條第一款規定「於同一商品或同類商品，使用相同或近似於他
    人註冊商標之圖樣者」，其「商品」應包括其容器或包裝，蓋商品之容器與包裝
    雖為商品之附屬品，然有時二者不能分離，例如商品為液體或氣體者，若採狹義
    解釋，將使該款之適用範圍過狹，是核被告甲○○前揭在所生產之產品包裝上載
    有近似告訴人公司商標之犯行部分，係犯商標法第六十二條第一款之意圖欺騙他
    人於同一商品使用近似於他人註冊商標之圖樣罪；又被告仿造告訴人公司註冊商
    標之圖樣，使用於同一之商品外，將該近似告訴人商標之圖樣製成招牌而予以陳
    列，另犯商標法第六十二條第二款之意圖欺騙他人於同一商品之其他文書附加近
    似他人註冊商標之圖樣陳列罪。被告將前揭使用近似於他人註冊商標之圖樣之產
    品製成後再予以販賣犯行部分，因商標法第六十二條第一款之「使用」，係指以
    行銷之目的，將商標用於商品或其包裝、容器、標帖、說明書、價目表或其他類
    似物件上，而持有、陳列或散布，此有同法第六條第一項規定足資參照，是以「
    使用」之概念顯已涵括販賣之行為，而同法第六十三條所定「明知為前條商品而
    販賣」，係指同法第六十二條商標仿冒以外之人所為之販賣而言，如係同法第六
    十二條仿冒商標之人除違反使用他人商標於其產品之外，復加以販賣，仍應依同
    法第六十二條之規定處斷，不再論以同法第六十三條之罪，應予敘明。被告先後
    多次使用近似他人之商標圖樣於相同商品上，及先後在所經營之門市陳列近似他
    人商標圖樣於招牌，均時間緊接，所犯構成要件相同，均為連續犯，應分別依刑
    法第五十六條規定，以一罪論，並均加重其刑。而被告所犯上開二罪間，具有目
    的與方法之牽連關係，應從一重之目的行為即第六十二條第一款之使用近似於他
    人註冊商標之圖樣罪處斷。爰審酌被告犯罪之動機、目的、手段、違法使用告訴
    人公司之商標對合法取得商標專用權人之影響，且犯後業與告訴人公司達成和解
    ，有和解書乙紙在卷可佐，及犯罪後態度等一切情狀，量處如主文所示之刑，並
    諭知易科罰金之折算標準。末查，被告前未曾受有期徒刑以上刑之宣告，有臺灣
    高等法院被告全國前案紀錄表一份在卷可憑，復參以其已與告訴人達成和解，足
    見其深具悔意，經此教訓，當知警惕而無再犯之虞，本院綜核各情，所宣告之刑
    ，認以暫不執行為適當，併予宣告緩刑二年，以啟自新。
據上論斷，應依刑事訴訟法第二百九十九條第一項前段，商標法第六十二條第一款、
第二款，刑法第十一條前段、第五十六條、第五十五條、第四十一條第一項前段、第
七十四條第一款，罰金罰鍰提高標準條例第二條，判決如主文。
中      華      民      國      九十一      年      九      月  二十五  日
                                     臺灣臺中地方法院刑事第六庭
                                         法  官  劉麗瑛
右正本證明與原本無異。
如不服本判決，應於送達後十日內向本院提出上訴狀 （須附繕本） ，上訴於台灣高等
法院台中分院。
                                         書記官
中      華      民      國      九十一      年      九      月  二十五  日
附錄論罪科刑法條
商標法第六十二條
意圖欺騙他人，有左列情事之一者，處三年以下有期徒刑、拘役或科或併科新臺幣二
十萬元以下罰金：
一、於同一商品或類似商品，使用相同或近似於他人註冊商標之圖樣者。
二、於有關同一商品或類似商品之廣告、標帖、說明書、價目表或其他文書，附加相
    同或近似於他人註冊商標圖樣而陳列或散布者。
